【裁判字號】    97,交聲,653
【裁判日期】    970512
【裁判案由】    違反道路交通管理處罰條例聲明異議
【裁判全文】
臺灣桃園地方法院交通事件裁定         97年度交聲字第653號
原處分機關  交通部公路總局新竹區監理所桃園監理站
異  議  人
即受處分人  乙○○
上列受處分人因違反道路交通管理處罰條例案件，對於交通部公
路總局新竹區監理所桃園監理站中華民國97年3 月13日所為之處
分（原處分案號：桃監裁罰字第裁52-DB0000000號），聲明異議
，本院裁定如下：
    主  文
異議駁回。
    理  由
一、原處分意旨略以：異議人即受處分人乙○○於民國97年2 月
    11日上午11時30分許，騎乘車牌號碼8HD-027 號重型機車，
    沿桃園縣桃園市○○路行駛，行經與延壽街之有燈光號誌管
    制之交岔路口時，闖紅燈左轉駛入延壽街，為桃園縣政府警
    察局桃園分局中路派出所員警當場攔查舉發，並以異議人闖
    紅燈紅轉為由，開立桃警局交字第DB0000000 號舉發違反道
    路交通管理事件通知單，嗣並將本件舉發通知單交付予異議
    人。異議人於舉發通知單上所載應到案日期前向交通部公路
    總局新竹區監理所桃園監理站（下稱原處分機關）提出申訴
    ，經原處分機關函請舉發機關調查結果，認異議人確有前述
    違規行為，乃依道路交通管理處罰條例第53條第1 項、第63
    條第1 項第3 款，違反道路交通管理事件統一裁罰基準及處
    理細則第43條、第44條、第67條之規定，於97年3 月13日以
    桃監裁罰字第裁52-DB0000000號裁決書，裁處異議人罰鍰新
    臺幣（下同）1,800 元，並記違規點數3 點。
二、異議意旨略以：其於上開所述時間，騎乘上揭重型機車由桃
    園縣桃園市○○路左轉進入延壽街時，中山路之燈光號誌仍
    顯示為綠燈，係因其本欲在延壽街正對面等待燈號轉換而兩
    段式之左轉，卻發現該處並未規劃任何機車待轉區，導致其
    不知應暫停何處，此際，延壽街行向之號誌已轉換為綠燈，
    其只好轉向直行往延壽街行駛，且因延壽街有其他車輛駛出
    ，其便在中山路之中央分隔島處稍作停留以禮讓對向來車，
    是舉發員警可能因此判斷錯誤，誤以為其係於中山路燈光號
    誌係紅燈時左轉，故原處分顯有不當，為此聲明異議云云。
三、按駕駛人駕駛汽車，應遵守道路交通標誌、標線、號誌之指
    示，行駛至交岔路口，其行進、轉彎，應遵守燈光號誌，而
    車輛面對行車管制號誌圓形紅燈表示禁止通行，不得超越停
    止線或進入路口，道路交通安全規則第90條、第102 條第 1
    項第1 款、道路交通標誌標線號誌設置規則第206 條第5 款
    分別定有明文。次按汽車駕駛人，行經有燈光號誌管制之交
    岔路口闖紅燈者，處1,800 元以上5,400 元以下罰鍰。汽車
    駕駛人有第53條違規行為者，除依原條款處罰鍰外，並予記
    違規點數3 點，道路交通管理處罰條例第53條第1 項、第63
    條第1 項第3 款亦分別定有明文。
四、經查：上揭違規事實，業據證人即舉發本件違規之警員甲○
    ○於本院審理時具結證稱：當天伊於中山路與延壽街口舊中
    路派出所前取締交通違規，看到延壽街上之號誌已轉為綠燈
    約3 秒後，異議人始騎乘上開機車由中山路外側車道直接左
    轉進入延壽街，並未兩段式左轉，亦未見其於安全島附近停
    等對向來車，且本件伊所舉發之違規事實係闖紅燈左轉，並
    非舉發異議人未依規定兩段式左轉等語綦詳（見本院卷97年
    4 月29日訊問筆錄）。而證人甲○○為取締交通違規之公務
    員，其為達維護交通秩序、安全之行政目的而依法執行公權
    力，與異議人素不相識，衡情當已無甘冒須負擔刑事責任之
    風險，故意誣指異議人違規之必要，且按考量交通違規行為
    又多屬迅速、稍縱即逝及不可回復等特性，舉發機關或原處
    分機關若能提出更多之法定證據方法，例如人證、書證、物
    證等證據資料以供司法審查之交通法庭加以判斷該交通違規
    行為之存否，自屬允當，惟若因前揭交通違規行為特性而無
    法提供更多相關之書證、物證時，則舉發員警於司法審查之
    訴訟程序上立於證人之地位而證述其當時親身目擊及見聞之
    交通違規行為經過，亦屬於法定證據方法之一之人證證述，
    於法亦不有違，至於舉發員警立於證人之地位所為之證述是
    否可採，此乃交通法庭依經驗及論理法則判斷其證明力為何
    而得否採擇之心證層次，斷不可以舉發員警作為證人之所述
    ，因不可能反於其先前所為舉發而認均不可採，而全盤否定
    其立於證人地位所為之陳述。故於本件中，舉發員警甲○○
    於本院審理中既已居於證人之地位具結，陳述其所親身目擊
    及見聞本件異議人騎乘上開重型機車行經有燈光號誌管制之
    交岔路口闖紅燈之違規事實，本院認自足以擔保其證詞之憑
    信性，是認證人甲○○之前揭證述，確屬可採。準此，異議
    人辯稱其並無闖紅燈之違規事實云云，即不可採。又既本件
    異議人係闖紅燈直接由中山路左轉進入延壽街，而與是否有
    依規定兩段式左轉無涉一節已為本院所認定，且證人甲○○
    亦證稱伊已將此情形向伊所屬分局之交通隊反應，則異議人
    辯稱該處未劃設有機車兩段式左轉之待轉區之情，本院即無
    庸加以審酌，附此敘明。
五、綜上所述，異議人確有上開違規行為，又原處分機關依道路
    交通管理處罰條例第53條第1 項、違反道路交通管理事件統
    一裁罰基準及處理細則及違反道路交通管理事件統一裁罰基
    準表所載之裁罰標準之相關規定，裁處異議人1,800 元之罰
    鍰，並依道路交通管理處罰條例第63條第1 項第3 款之規定
    ，記違規點數3 點，亦核無違誤，是本件異議自為無理由，
    應予駁回。
據上論斷，應依道路交通管理處罰條例第87條第2 項、道路交通
案件處理辦法第19條，裁定如主文。
中    華    民    國    97    年    5     月    12    日
                          交通法庭    法  官   蘇昌澤
以上正本證明與原本無異。
如不服本裁定，應於裁定送達後5 日內向本院提出抗告狀。
                                      書記官   田宜芳
中    華    民    國    97    年    5     月    19    日


司法院資訊處製作；財團法人民間司法改革基金會備份。
